臺灣雲林地方法院民事簡易判決
                                    109年度港簡字第215號
原      告  長鑫資產管理股份有限公司

法定代理人  潘代鼎  
訴訟代理人  林鯤進  
            陳世忠  


被      告  蘇怡廷（即蘇進福之繼承人）



訴訟代理人  林春發律師
上列當事人間請求返還借款事件，本院於民國110 年2 月9 日言
詞辯論終結，判決如下：
    主      文
被告應在繼承被繼承人蘇進福之遺產範圍內給付原告新臺幣貳拾
壹萬貳仟陸佰玖拾伍元，及自民國一百零四年十月二十日起至清
償日止，按週年利率百分之十二計算之利息。
原告其餘之訴駁回。
訴訟費用由被告負擔。
本判決原告勝訴部分得假執行。 　　
    事實及理由
壹、原告起訴主張：
    被繼承人蘇進福前向訴外人安泰商業銀行股份有限公司（以
    下簡稱安泰銀行）申辦借款，約定利息按年利率百分之12採
    固定利率計付，暨自違約日起至清償日止，逾期在6個月以
    內者，按上開利率百分之10，逾期超過6個月者，按上開利
    率百分之20計算之違約金；詎蘇進福未依約繳款，尚積欠新
    臺幣（下同）21萬2,695元，及自民國95年6月14日（蘇進福
    於95年6月13日曾繳款合計4萬元，經抵充94年6月2日起至95
    年6月13日止之利息、違約金及本金8,886元後，尚欠21萬2,
    695元，並自95年6月14日起算之利息及違約金未清償）起至
    清償日止，按年利率百分之12計算之利息，暨按上開利率百
    分之20計算之違約金。又訴外人安泰銀行於94年12月30日將
    本件債權讓與原告。蘇進福已於103年3月20日死亡，被告為
    其法定繼承人且未辦理拋棄繼承，是本件債務應以被告繼承
    蘇進福所得遺產為限，負清償責任。爰依債權讓與、繼承及
    契約之法律關係提起本件訴訟。並聲明：被告應在繼承被繼
    承人蘇進福遺產範圍內給付原告21萬2,695元，及自95年6月
    14日起至清償日止，按週年利率百分之12計算之利息，暨按
    上開利率百分之20計算之違約金。
貳、被告則以：
一、安泰商業銀行股份有限公司於110年1月12日函覆鈞院之蘇進
    福放款當期交易明細表，僅載有95年6月13日呆帳收回2萬元
    。此與鈞院109年度司促字第9022號支付命令卷（下稱司促
    卷）第6頁之分期設算表載95年6月13日分別入帳金額2萬元
    、2萬元不符，上開設算表顯然不足為據。被告否認蘇進福
    有於95年6月13日清償之情形。
二、又依安泰商業銀行股份有限公司於110年1月12日函覆鈞院之
    蘇進福放款當期交易明細表，被告之被繼承人蘇進福僅繳款
    至94年7月1日，算至109年7月1日已罹於15年請求權消滅時
    效。故原告雖於109年9月1日寄發催繳函，惟早已罹於15年
    請求權消滅時效，被告提出時效抗辯，拒絕給付等語資為抗
    辯。並聲明：原告之訴駁回。　　
參、本件經本院協同兩造協議簡化爭點，兩造不爭執及爭執事項
    如下（見本院卷第121頁）：
一、不爭執事項：94年6月17日時積欠22萬1,581元。
二、爭執事項：本件是否有罹於時效消滅？原告主張被告有在95
    年6 月間之後曾經繳款2 萬元、2 萬元，現金總積欠本金為
    21萬2,695元，時效因為承認而未消滅。被告主張原告應該
    提出匯款證明以證明時效未消滅。被告主張時效抗辯。
肆、本院之判斷：
一、原告主張蘇進福前向安泰銀行申辦借款，至94年6月17日止
    ，尚積欠原告22萬1,581元，被告為蘇進福之繼承人，且未
    拋棄繼承等事實，業據其提出繼承系統表、信用借款契約書
    、帳務明細、分其設算表、債權讓與聲明書、民眾日報公告
    、除戶謄本、戶籍謄本、本院109年1月31日雲院惠家司瑞決
    103司繼字第281號函、催告函、郵件收件回執、分期還款協
    議書等件為證（見司促卷第2-14頁、本院卷第52-70、96-98
    、124-126頁），並為被告所不爭執，堪信原告上開主張為
    真實。
二、按請求權，因15年間不行使而消滅；消滅時效，自請求權可
    行使時起算；民法第125 條本文、第128 條前段分別定有明
    文。次按消滅時效因承認而中斷，此為民法第129 條第1 項
    第2 款所明定。所謂承認，乃債務人向請求權人表示認識其
    請求權存在之觀念通知，僅因債務人之一方行為而成立，無
    須得他方之同意。至承認之方式法無明文，其以書面或言詞
    ，以明示或默示，均無不可。故如債務人之一部清償、緩期
    清償或支付利息等，均可視為對於全部債務之承認（最高法
    院101 年度台上字第1307號判決意旨參照）。經查，蘇進福
    於95年6月13日與原告簽立分期還款協議書，兩造約定分2期
    攤還，第一期於95年6月13日償還2萬元、第二期於95年6月2
    9日償還20萬元，蘇進福如依期未履行，則原告將依協議前
    還款條件追償，蘇進福並於當日匯入2萬元至安泰銀行中崙
    分行，此有協議書、中區農會電腦共用中心匯款委託書（見
    本院卷第124-126頁），及安泰商業銀行向本院函覆放款當
    期交易明細表（見本院卷第88頁）附卷可證，則揆諸前揭說
    明，被告對原告之借款債權請求權時效，既因蘇進福於95年
    6月13日前述一部清償之「承認」（簽立分期還款協議書及
    匯款）而中斷，自應斯時重新起算，故本件借款請求權應自
    被告最後一次繳款時間95年6月13日承認債務時起算，借款
    債權應於110年6月12日始為消滅，而原告係於109年10月19
    日向本院聲請核發支付命令請求清償本件債務，此有民事支
    付命令聲請狀上本院收文章戳可稽，是本金21萬2,695元部
    分未逾15年請求權消滅時效，則被告主張本金已罹於消滅時
    效云云，即非可採。另104年10月19日以前之利息請求權，
    已逾5年之時效期間，因時效而消滅，被告即取得拒絕履行
    該部分利息之抗辯權，經被告為時效之抗辯後，原告已自行
    減縮為請求自104年10月20日起之利息（見本院卷第122頁）
    ，則其減縮後所請求之利息，並未罹於時效，應屬有據，併
    予說明。
三、又按約定之違約金額過高者，法院得減至相當之數額，民法
    第252條定有明文。本件原告雖請求被告應給付上開違約金
    等情，然本院審酌原告因被告遲延清償借款，除受有利息損
    失外，尚難認有其他損害，且原告並未證明除利息損失外更
    有何損失，又參酌現今國內貨幣市場利率，相較於95年間之
    利率而言，已大幅調降，原告於95年間收取百分之12的年利
    率，以當時的基準利率而言，該百分之12之利率尚非高於基
    準利率甚多，原告再收違約金，並非顯不適宜，然而，現今
    貨幣市場的基準利率甚低，原告收取之百分之12利率，高於
    基準利率甚多，原告向被告收取百分之12利率之利息，已足
    以獲得相當之經濟利益，若再課予被告上開違約金給付義務
    ，殊非公允，故本院認為原告請求之違約金部分應全部酌減
    ，始為適當。
四、本件係就民事訴訟法第427 條第1 項訴訟適用簡易程序所為
    被告部分敗訴之判決，依同法第389 條第1 項第3 款規定，
    應依職權宣告假執行。 
五、本件事證已臻明確，兩造其餘之主張、陳述及所提證據暨攻
    擊防禦方法，經本院審酌後，認與本件判決結果無影響，爰
    不一一贅述，附此敘明。
六、訴訟費用負擔之依據：本件為一部勝訴、一部敗訴之判決，
    但因原告確有提起本件訴訟必要，且原告幾乎全部剩訴，僅
    違約金由本院扣減，故本院認應依民事訴訟法第79條規定，
    酌情由被告全部負擔。
中　　華　　民　　國　　110 　年　　2 　　月　　25　　日
                      北港簡易庭  法  官  簡廷恩
以上正本係照原本作成。
如不服本判決，應於送達後20日內，向本院提出上訴狀並表明上
訴理由，如於本判決宣示後送達前提起上訴者，應於判決送達後
20日內補提上訴理由書（須附繕本）。
中　　華　　民　　國　 110  　年　　2 　　月　  25　　日
                                  書記官　伍幸怡